臺灣高雄地方法院刑事裁定　　　　　　 100年度聲判字第81號
聲　請　人
即告 訴 人　蘇振華
代　理　人　柯尊仁律師
被　　　告　李敏玲
上列聲請人因告訴被告偽造文書等案件，不服臺灣高等法院高雄
分院檢察署檢察長駁回再議之處分（100 年度上聲議字第1377號
），聲請交付審判，本院裁定如下：
    主  文
聲請駁回。
    理  由
一、聲請交付審判意旨如附件刑事交付審判聲請狀所載。
二、按告訴人不服刑事訴訟法第258 條之駁回處分者，得於接受
    處分書後10日內委任律師提出理由狀，向該管第一審法院聲
    請交付審判；法院認交付審判之聲請不合法或無理由者，應
    駁回之，同法第258 條之1 第1 項、第258 條之3 第2 項前
    段分別定有明文。經查，聲請人於民國100 年9 月7 日收受
    臺灣高等法院高雄分院檢察署100 年度上聲議字第1377號處
    分書，並於同年月15日委任律師向本院聲請交付審判等節，
    業據告訴人自承在卷，且有前揭處分書、送達證書及刑事交
    付審判聲請狀各1 份附卷可稽，本件交付審判之聲請應屬合
    法，先予敘明。
三、次按上開法文規定告訴人得向法院聲請交付審判，核其立法
    意旨，係法律對於「檢察官不起訴或緩起訴裁量權」制衡之
    外部監督機制，此時，法院之職責僅在就檢察官所為不起訴
    或緩起訴之處分是否正確加以審查，藉以防止檢察機關濫權
    。依此立法精神，同法第258 條之3 第3 項規定：法院就交
    付審判之聲請為裁定前，得為必要之調查。所稱「得為必要
    之調查」，係指調查證據之範圍應以偵查中曾顯現者為限，
    不可就新提出之證據再為調查，亦不可蒐集偵查卷宗以外之
    證據，否則將與同法第260 條再行起訴之規定混淆不清。又
    法院於審查交付審判之聲請有無理由時，除認為告訴人所指
    摘不利被告之事證未經檢察機關詳為調查或斟酌，或不起訴
    處分書所載理由違背經驗法則、論理法則或其他證據法則者
    外，不宜率予交付審判。至上開所謂告訴人所指摘不利被告
    之事證未經檢察機關詳為調查，係指告訴人所提出請求調查
    之證據，檢察官未予調查，且若經調查，即足以動搖原偵查
    檢察官事實之認定及處分之決定者，易言之，倘調查結果，
    尚不足以動搖原事實之認定及處分之決定者，仍不能率予交
    付審判。
四、經查：
  (一)聲請人即告訴人蘇振華原告訴意旨略以: 伊與被告李敏玲為
    夫妻關係，雙方原共同居住於伊之住所，於98年8 月18日因
    感情不睦而分居，詎被告竟基於偽造文書、詐欺之犯意，先
    後於同年月20日、同年12月17日，盜蓋伊所有之華南商業銀
    行股份有限公司（下稱華南銀行）存戶印章於空白取款條上
    ，再持向華南銀行東苓分行各盜領存款新台幣（下同）22,0
    00元，且被告另於同年9 月30日，透過語音轉帳之方式，將
    伊於荷蘭商業銀行股份有限公司（後改為澳盛商業銀行股份
    有限公司，下稱澳盛銀行）帳戶內之存款轉出19,142元，被
    告並於96年8 月3 日、97年4 月11日，先後自伊所有之華南
    銀行帳戶內，分別盜領18,000元、61,000元，因認被告涉有
    刑法第217 條第2 項盜用印章、第216 條、第210 條行使偽
    造私文書、第339 條第1 項詐欺取財、第339 條之2 第1 項
    違法由自動付款設備取得他人之物、第339 條之3 第1 項不
    正使用電腦設備詐欺、第320 條第1 項竊盜等罪嫌。
  (二)本案前經臺灣高雄地方法院檢察署檢察官審酌告訴意旨及詳
    為調查後，偵查結果（100 年度偵字第11095 號）認為：
    1.就被告於96年8 月3 日、97年4 月11日，自告訴人華南銀
      行帳戶內，分別領取18,000元、61,000元所涉竊盜罪部分
      ：
      被告雖坦承伊於96年8 月3 日、97年4 月11日曾分別自告
      訴人所有之華南銀行帳戶內提領18,000元、61,000元之事
      實，惟被告此舉，係涉及刑法第320 條第1 項之竊盜罪嫌
      ，又告訴人與被告係夫妻關係，依同法第324 條第2 項之
      規定，此部分罪嫌須告訴乃論。而告訴人雖於100 年2 月
      15日以刑事補充告訴理由狀指稱其於100 年1 月28日自華
      南銀行取得帳戶存摺存款往來明細表，始知被告另於96年
      8 月3 日、97年4 月11日分別盜領18,000元、61,000元云
      云。然查，本件依告訴人初始於99年11月29日提出刑事告
      訴狀所陳，其於99年5 月1 日向華南銀行調閱存款往來明
      細，始知被告於98年8 月20日、12月17日曾盜領存款等語
      ，有本案刑事告訴狀1 份可參，佐以告訴人自承與被告於
      98年8 月間感情失和，被告並搬離告訴人住處，足見告訴
      人於99年5 月1 日取得華南銀行存款往來明細後，應已知
      悉被告於96年8 月3 日、97年4 月11日所涉盜領存款行為
      ，惟告訴人遲至100 年2 月15日才具狀表示告訴，顯已逾
      6 個月之告訴期間，此部分自應為不起訴處分。退步言之
      ，縱認告訴人提出告訴時未逾告訴期間，然觀之被告提領
      存款之時間分別係96年、97年間，斯時被告與告訴人仍同
      居一處，則被告所辯提領款項係供日常生活費使用，亦與
      常情無違，難認被告有何盜領存款之舉。
    2.就被告所涉於98年9 月30日以語音轉帳方式，將告訴人於
      澳盛銀行帳戶內之存款轉出19,142元部分：
      查帳號0000000000號之轉帳設定人為告訴人，於91年8 月
      19日申請乙情，有澳盛銀行100 年3 月11日函文附預設帳
      戶申請書1 份可參，而告訴人亦提出澳盛銀行支票使用紀
      錄表供佐，堪認告訴人指訴被告以轉帳方式盜領存款19,1
      42元等語自無可採，該筆款項應係被告與告訴人分居前，
      因共同生活中目的所為日常生活保險費之支應行為。
    3.就被告先後於98年8 月20日、同年12月17日，涉嫌盜蓋告
      訴人之華南銀行存戶印章於空白取款條上，再持向華南銀
      行東苓分行各盜領存款22,000元部分：
      被告固坦承曾為告訴意旨所指之提領存款等行為，惟質之
      告訴人到庭陳稱：上開華南銀行帳戶原先是買賣股票之用
      ，但伊已有6 、7 年沒使用該帳戶，平常都由被告在使用
      ，取款條上之印章，在伊與被告分居前，都是放在家裏，
      分居後是在伊手頭上等語在卷，則依告訴人所言，華南銀
      行帳戶既久未經其使用，則該帳戶內之款項究否告訴人所
      有已非無疑；復可推知被告領款所使用之取款條上之印文
      ，應係在被告與告訴人分居前所蓋印，斯時渠2 人係屬夫
      妻，被告復管理家庭生活事務，則其使用告訴人（不起訴
      處分書誤繕為被告）印章蓋印於空白取款條上，難認違背
      告訴人之授權範圍。至被告雖於98年8 月18日與告訴人分
      居後，持原先已蓋印之取款條，分別於同年月20日、同年
      12月17日各領用現金22,000元，然參酌被告與告訴人分居
      當時，被告並無職業在身，本無收入來源以維持生活，此
      為告訴人所不否認，而依民法第1114條第2 款規定，夫妻
      互負扶養義務，故被告雖與告訴人分居，但難解免告訴人
      對被告之扶養義務；再者，據證人即告訴人之姐蘇金玉到
      庭具結證稱：被告與告訴人分居前並無工作，平常生活費
      用均由告訴人提供，伊與被告有一起投資股票，伊使用自
      己之戶頭，被告則是用告訴人之華南銀行帳戶，被告與告
      訴人分居後，被告有打電話給伊，跟伊說被告後來沒有再
      給生活費，伊提議說還有一些股票可以賣，被告說跟營業
      員不熟，且平常買賣股票都由伊打電話處理，伊就幫被告
      打電話給營業員，賣掉中環、華邦電腦等一些股票，錢是
      匯到華南銀行帳戶，再由被告提領使用，伊有於92年間與
      被告各買聯電股票，另被告曾提及國泰建設、冠德建設等
      2 支股票是告訴人的，這2 支股票並沒有賣掉等語，而證
      人係告訴人之姐，應無刻意迴護被告之動機，其證詞自堪
      採信，可知被告所提領之款項，確有可能是其先前所買股
      票出售後所得款項，且被告並無擅自出售告訴人所有股票
      之行為，況被告倘真欲盜領告訴人之華南銀行存款，何以
      竟先知會告訴人之姐，此舉豈非促使告訴人有發現被告欲
      領款而橫加阻止之機會？且被告既欲盜領存款，何不將告
      訴人於澳盛銀行之存款，一併利用語音轉帳方式全數提領
      一空？徵此足見被告所辯提領款項係欲作生活費使用等語
      尚屬有據而堪採信，難認被告主觀上有何偽造文書、詐欺
      之犯意，客觀上亦難該當各罪之構成要件。
    4.此外，復查無其他積極證據足證被告有何犯行，因而謂被
      告犯嫌不足，遂依法為不起訴處分。
  (三)聲請人不服檢察官前述偵查結果，聲請再議，經臺灣高等法
    院高雄分院檢察署檢察長審核結果（100 年度上聲議字第13
    77號），謂：依聲請人所述，該華南銀行帳戶既久未經其使
    用，則該帳戶內之款項究否聲請人所有已非無疑，復可推知
    被告領款所使用之取款條上之印文，應係在被告與聲請人分
    居前所蓋印，斯時其2 人係屬夫妻，被告復管理家庭生活事
    務，則其使用聲請人（處分書誤繕為被告）印章蓋印於空白
    取款條上，難認違背聲請人之授權範圍，參酌被告與聲請人
    分居當時，被告並無職業在身，本無收入來源以維持生活，
    而依法夫妻互負扶養義務，故被告雖與聲請人分居，但難解
    免聲請人對被告之扶養義務，再者，據證人蘇金玉前開證述
    ，可知被告所提領之款項，確有可能是其先前所買股票出售
    後所得款項，且被告並無擅自出售聲請人所有股票之行為，
    況被告倘真欲盜領聲請人之華南銀行存款，何以竟先知會聲
    請人之姐，此舉豈非促使聲請人有發現被告欲領款而橫加阻
    止之機會？且被告既欲盜領存款，何不將聲請人於澳盛銀行
    之存款，一併利用語音轉帳方式全數提領一空？足見被告所
    辯尚堪採信，難認被告有何偽造文書、詐欺之犯行，業據原
    檢察官於不起訴處分書中詳加敘述明確，尚難僅因聲請人所
    稱未同意被告蓋用印章提領，被告未達不能維持生活而無謀
    生能力，其提領非屬日常生活費用之片面指訴，在別無其他
    積極證據下，即遽為不利於被告之認定。被告於偵訊時已為
    聲請人因時常出差國外，平時均授權我使用聲請人的帳戶與
    印鑑之供述，聲請人復指被告未為事先用印之答辯云云，顯
    與事實不符。至被告於96年8 月3 日、97年4 月11日之提領
    行為，縱認聲請人提出告訴時未逾告訴期間，然觀之被告提
    領斯時，被告與聲請人仍同居一處，故原處分書認定「被告
    所辯提領款項係供日常生活費使用，亦與常情無違，難認被
    告有何盜領存款之舉。」，並無違誤之處，實無含糊以「提
    領生活費」一語帶過之情事。另本案事證已明確，故原檢察
    官雖未調查系爭股息之歸屬，仍無礙於本件事實之認定。因
    認再議為無理由，而為駁回再議之處分。
  (四)前開不起訴處分書及處分書駁回再議理由之事證，業經本院
    調閱前開卷證核閱無訛。上開不起訴處分、駁回再議處分，
    均已詳細論列說明何以認定被告罪嫌不足及被告所為不成立
    偽造文書等罪之理由，且認事用法亦無何違背經驗法則、論
    理法則或其他證據法則之情事，復對於聲請人所指摘不利被
    告之事證，亦無何未經詳為調查、斟酌之缺失，是本院認本
    件並無得據以交付審判之事由存在。至聲請人雖以上揭情詞
    ，認被告涉犯偽造文書等罪嫌，聲請交付審判云云。惟查：
    1.前開不起訴處分、駁回再議處分均已敘明：本件縱未逾告
      訴期間，亦因96年、97年間被告與告訴人仍同居一處，被
      告辯以斯時（即96年8 月3 日、97年4 月11日）提領款項
      係供日常生活費使用，核與常情無違，難認被告有何盜領
      存款之舉等理由。故是否逾越告訴期間，尚不足以動搖原
      偵查檢察官事實之認定及處分之決定。從而聲請人雖執其
      於偵查中所提出之附件二左上角有「28-JAN-2011 17:49
      」字樣，並聲請本院向華南銀行函查該銀行各於99年5 月
      21日、100 年1 月28日分別給予聲請人何種資料，以釐清
      本件是否已逾告訴期間云云，惟此核非屬得據以交付審判
      之事由，況法院於審查交付審判之聲請時，不再蒐集偵查
      卷宗以外之證據，業如前述，是本院認無函查前揭事項之
      必要。
    2.又本件為刑事案件，犯罪是否成立，應以被告主、客觀上
      有無該當構成要件為斷，而上開不起訴處分、駁回再議處
      分亦皆敘明：經參酌被告與聲請人為夫妻關係，且渠等分
      居當時，被告並無職業，本無收入來源以維持生活，再證
      人即聲請人之姐蘇金玉結證渠等分居前，被告並無工作，
      平常生活費用均由聲請人提供，且被告係用聲請人之華南
      銀行帳戶投資股票，另於渠等分居後，被告曾提及聲請人
      後來未再給生活費等語在卷，復衡以聲請人之銀行帳戶內
      款項並未被提領一空等情，綜合判斷後，難認被告主觀上
      有何偽造文書、詐欺之犯意等理由。聲請人就前開被告主
      觀犯意之判定理由未予詳認，猶執被告客觀上非不能維持
      生活而無謀生能力，伊對被告無扶養義務、被告並無自伊
      華南銀行提領金錢之權限、亦無用印權限、該華南銀行內
      之存款皆屬伊所有、被告所提領者非屬日常生活費用等節
      為由，遽指上揭不起訴處分、駁回再議處分有所違誤云云
      ，尚無可採。
    3.另聲請人其他聲請交付審判之事由，均前經檢察官、檢察
      長加以斟酌，且若經調查，亦難認足以動搖原偵查檢察官
      事實之認定及處分之決定，是聲請人就檢察官、檢察長已
      詳加斟酌之事，猶執上詞聲請交付審判，指摘原不起訴處
      分及駁回再議聲請之理由不當，揆諸前開說明，本件交付
      審判之聲請為無理由，應予駁回。
五、依刑事訴訟法第258 條之3 第2 項前段，裁定如主文。
中    華    民    國  100     年    12    月     9    日
                  刑事第十九庭審判長法  官  陳志銘
                                    法  官  鄭子文
                                    法  官  林幸頎
以上正本證明與原本無異。
不得抗告。
中    華    民    國   100    年    12    月    9     日
                                    書記官  葉正昭